臺灣屏東地方法院民事判決
110年度訴字第749號
原        告  林進家  
訴 訟代理 人  陳彥勝律師    
被        告  林宴丞  
訴 訟代理 人  林珈妤  
受告知訴訟人  鄭炤銖  
上列當事人間分割共有物事件，本院於民國111年4月26日言詞辯
論終結，判決如下：
    主  文
一、兩造共有坐落屏東縣○○市○○段如附表一所示之土地，准予合
    併分割。分割方案如附圖及附表二所示：
（一）如附圖所示Ａ部分面積159.66平方公尺土地，分歸由被告
      取得。
（二）如附圖所示Ｂ部分面積319.32平方公尺土地，分歸由原告
      取得。
二、訴訟費用由兩造按附表三所示比例分擔。
    事實及理由
一、原告主張：
（一）兩造共有坐落屏東縣○○市○○段如附表一所示土地（下稱系
      爭土地），應有部分如附表二所示。系爭土地依使用目的
      並無不能分割之情形，共有人間亦未以契約訂有不分割之
      期限，惟其分割之方法迄不能協議決定，原告爰依法請求
      裁判合併分割系爭土地，分割方法如附圖及附表二所示等
      語。
（二）聲明：兩造共有系爭土地准予合併分割。
二、被告陳稱：同意以附圖及附表二所示方式合併分割系爭土地
    等語。
三、本院之判斷：
（一）原告依法可請求裁判合併分割系爭土地。
   1、民法第823條第1項：「各共有人，除法令另有規定外，得
      隨時請求分割共有物。但因物之使用目的不能分割或訂有
      不分割之期限者，不在此限」；同法第824條第5項：「共
      有人相同之數不動產，除法令另有規定外，共有人得請求
      合併分割」。因此，在法律沒有限制的情況，兩造任一方
      都可以請求合併分割系爭土地。
   2、查系爭土地為兩造共有，面積如附表一所示，應有部分各
      如附表二所示 ，使用分區及使用地類別為鄉村區乙種建
      築用地，有系爭土地查詢資料附卷可佐（本院卷第183頁
      至第188頁）。依相關法律規定及土地之使用目的，均無
      不能合併分割之情形。
   3、系爭土地共有人間未以契約定有不分割之期限，且迄今不
      能就分割方法達成協議，為兩造所不爭執。故原告訴請裁
      判合併分割系爭土地，程序上合於法律規定，應予准許。
（二）本院認為附圖及附表二所示之分割方案公平適當。
   1、民法第824條規定：（第1項）共有物之分割，依共有人協
      議之方法行之。（第2項第1款本文）分割之方法不能協議
      決定，法院得因任何共有人之請求，命以原物分配於各共
      有人。（第4項）以原物為分配時，因共有人之利益或其
      他必要情形，得就共有物之一部分仍維持共有。又法院決
      定共有物分割之方法，應斟酌各共有人之意願、利害關係
      、共有物之性質、價格、利用價值及分割後各部分之經濟
      效用與其應有部分之比值是否相當等情，為公平適當之分
      配，而不受當事人主張之拘束（最高法院69年度台上字第
      3100號、94年度台上字第1149號民事判決意旨參見）。
   2、查系爭土地有聯外道路，現場有被告所居住、未辦理保存
      登記之建物等情，經本院到場勘驗屬實，並指示到場地政
      人員依原告分割方案進行測繪，有本院勘驗測量筆錄、地
      籍圖謄本及屏東縣屏東地政事務所111年3月23日屏所地二
      字第11130313400號函暨附複丈成果圖在卷可參（本院卷
      第45頁、第107頁至第109頁、第159頁至第161頁）。
   3、就系爭土地分割之方法，兩造均同意採用如附圖及附表二
      所示方案。本院審酌如附圖及附表二所示分割方案，兩造
      受分配之位置均鄰相同道路，且分得之面積與其應有部分
      比例換算應受分配之面積相當，合乎土地使用之經濟效益
      及各共有人之利益，因此，本院認為按如附圖及附表二所
      示之方案合併分割系爭土地，對兩造應屬公平適當。爰依
      民法第824條第2項第1款本文、第5項規定，合併分割系爭
      土地如主文第1項所示。
四、查系爭土地抵押權人鄭炤銖經告知訴訟而未參加，並具狀表
    示請將該抵押權移轉至原設定人分割後取得之土地（本院卷
    第139頁）。依民法第824條之1第2項第1、3款規定，該抵押
    權於系爭土地分割後，應移存於被告所分得之Ａ部分，其效
    力不受系爭土地分割影響。
五、分割共有物具非訟事件之性質，由法院斟酌情形決定適當之
    分割方法，各共有人均因系爭土地分割而同受分割之利益，
    不因何共有人起訴而有不同，而判決結果實質上亦無何者勝
    訴或敗訴之問題。爰依民事訴訟法第80條之1規定，由兩造
    按附表三所示比例負擔訴訟費用。
六、依民事訴訟法第80條之1，判決如主文。
中　　華　　民　　國　　111 　年　　4 　　月　　29　　日
                  民事第三庭    法　官　李宗濡
正本係照原本作成。
如不服本判決，應於收受送達後20日內向本院提出上訴書狀，其
未表明上訴理由者，應於提出上訴後20日內向本院補提理由書狀
（均須按他造當事人之人數附繕本）。
如委任律師提起上訴者，應一併繳納上訴審裁判費。
中　　華　　民　　國　　111 　年　　4 　　月　　29　　日
                                書記官  林佳慧
附表一：
地號  面積          000    325.05平方公尺 000-1 145.47平方公尺 000-2 8.46平方公尺  
附表二：
共有人 系爭000地號    系爭000-1地號  系爭000-2地號  分配 位置 面 積  應有部 分 可分配面積 應有部分 可分配面積 應有部分 可分配面積   林進家 2/3 216.7 2/3 96.98 2/3 5.64   B 319.32 林宴丞 4/12 108.35 4/12 48.49 4/12 2.82   A 159.66 
附表三：
共有人 訴訟費用分擔 林進家 2/3 林宴丞 4/12 
附件：110訴749判決附圖